臺灣苗栗地方法院刑事判決
109年度簡上字第106號
上  訴  人  
即  被  告  蕭博文



選任辯護人  蘇顯讀律師（法扶律師）
上列上訴人即被告因竊盜等案件，不服本院中華民國109年11月1
2日109年度苗簡字第1097號第一審刑事簡易判決（聲請簡易判決
處刑書案號：109年度偵字第5359號），提起上訴，本院管轄之
第二審合議庭判決如下：
    主  文
原判決撤銷。 
蕭博文犯竊盜罪，累犯，處有期徒刑參月，如易科罰金，以新臺
幣壹仟元折算壹日。未扣案犯罪所得電鑽壹支沒收，於全部或一
部不能沒收或不宜執行沒收時，追徵其價額；又駕駛動力交通工
具而吐氣所含酒精濃度達每公升零點二五毫克以上，累犯，處有
期徒刑貳月，如易科罰金，以新臺幣壹仟元折算壹日。應執行有
期徒刑肆月，如易科罰金，以新臺幣壹仟元折算壹日。並應於刑
之執行完畢或赦免後，令入相當處所，施以監護貳年。
　　犯罪事實
一、蕭博文因罹思覺失調症，自民國91年起長期在臺北市立聯合
    醫院松德院區（原臺北市立療養院，下稱松德院區）就診，
    嗣因治療長期中斷且缺乏外在支持、規範，所罹思覺失調症
    病情惡化，致其依其辨識而行為之能力顯著減低。蕭博文於
    109年9月1日14時20分許前某時，自新北市板橋區搭乘火車
    前往苗栗，並在列車上飲用米酒，其在苗栗火車站下車後，
    於同日14時20分許步行至苗栗縣○○市○○街00巷00號前，見陳
    宗桀所管領停放在門口之車牌號碼0000-00號自用小客貨車
    無人看管且電門插著鑰匙，竟意圖為自己不法之所有，基於
    竊盜之犯意，徒手竊取該車輛（內含車鑰匙1串、電鑽2支）
    得手後駕車離開。又蕭博文明知吐氣所含酒精濃度達每公升0.
    25毫克以上，不得駕駛動力交通工具，竟基於酒後駕駛動力交
    通工具之犯意，於竊得上開車輛後到處行駛散心。嗣於同日
    16時20分許，在苗栗縣獅潭鄉臺3線110公里處，為警查獲其
    駕駛失竊車輛（已發還陳宗桀），並發現其酒氣甚濃，遂對
    其施以酒精濃度測試，於同日16時30分許測得其吐氣所含酒
    精濃度達每公升0.75毫克，而查悉上情。
二、案經陳宗桀訴由苗栗縣警察局大湖分局報告臺灣苗栗地方檢
    察署檢察官偵查起訴。 
    理  由
一、本案據以認定被告蕭博文犯罪之供述證據，其中屬於傳聞證
    據之部分，檢察官、被告及辯護人在本院審理時均未爭執其
    證據能力，復經本院審酌認該等證據之作成無違法、不當或
    顯不可信之情況，依刑事訴訟法第159 條之5 規定，均有證
    據能力。另本案以下所引用之非供述證據，並無證據證明係
    實施刑事訴訟程序之公務員違背法定程序所取得，亦有證據
    能力。
二、認定犯罪事實所憑之證據及理由：
　　訊據被告對上開犯罪事實均坦承不諱（見本院卷第141、396
    至397頁），核與證人即告訴人陳宗桀於警詢中證述之情節
    相符（見偵卷第30至32頁），並有員警職務報告、當事人酒
    精測定紀錄表、財團法人工業技術研究院呼氣酒精測試器檢
    定合格證書、苗栗縣警察局大湖分局扣押筆錄、扣押物品目
    錄表、扣押物品收據、贓物認領保管單、照片9張、證號查
    詢汽車駕駛人資料、車輛詳細資料報表、苗栗縣警察局舉發
    違反道路交通管理事件通知單等在卷可稽（見偵卷第21、35
    至48頁），足徵被告任意性自白與事實相符，本案事證明確
    ，被告犯行堪以認定，應予依法論科。
三、論罪：
（一）核被告所為，係犯刑法第320條第1項之竊盜罪及刑法第18
      5條之3第1項第1款之駕駛動力交通工具而吐氣所含酒精濃
      度達每公升零點二五毫克以上罪。
（二）被告所犯上開2罪，犯意各別，行為互殊，應予分論併罰
      。
（三）被告前因竊盜案件，經臺灣新北地方法院以108年度審簡
      字第296號判決判處有期徒刑3月確定；又因竊盜案件，經
      臺灣新北地方法院以108年度簡字第4090號判決判處有期
      徒刑3月確定，上開2罪嗣經臺灣新北地方法院以108年度
      聲字第4067號裁定定應執行有期徒刑5月確定，於109年1
      月21日執行完畢等情，有臺灣高等法院被告前案紀錄表附
      卷可稽，其於前案受有期徒刑之執行完畢後，5年以內故
      意再犯本案有期徒刑以上之各罪，均為累犯，本院審酌依
      被告本案所犯情節，因累犯加重其最低本刑，尚無司法院
      釋字第775號解釋所謂加重最低本刑致生行為人所受之刑
      罰超過其所應負擔罪責之情形，爰各刑法第47條第1項規
      定加重其刑。　　
（四）經本院囑託松德院區鑑定被告於行為時之精神狀態，被告
      雖未於指定期日至該院接受鑑定，惟被告曾因臺灣嘉義地
      方法院110年度簡上字第7號竊盜案件，經送松德院區鑑定
      其行為時之精神狀態，其結論略以：被告係一思覺失調症
      （昔稱精神分裂症）患者，其自91年11月8日起長期在松
      德院區就診，經整理被告在松德院區之就診與此前犯行、
      入出監經過顯示，被告自109年5月16日至同年10月1日間
      之諸多犯行，最可能係與其自109年3月26日後、110年2月
      8日前未至松德院區接受精神科診療有關，亦即被告於上
      開期間之諸多犯行，應可視為一發病迄今已近30年（超過
      其人生半數時間）之思覺失調症患者，因治療長期中斷且
      缺乏外在支持/規範，處於整體精神狀況日漸惡化、且無
      從改善「狀態」下之「外在呈現」－行為開始觸法，且其
      後無從自行修正。綜上，鑑定人認為被告於該次鑑定之竊
      盜犯行，皆出現於所罹思覺失調症病情惡化狀態下，其行
      為時辨識違法之能力容或完好，然依辨識而行為之能力應
      已顯著降低等語，有臺北市立聯合醫院110年9月30日北市
      醫松字第1103062201號函暨所附精神鑑定報告書1份在卷
      可稽（見本院簡上卷第335至345頁）。查本案無論自鑑定
      人之精神科專業醫師資格、鑑定之方法、鑑定資料及鑑定
      結論等，自形式及實質上判斷，均無鑑定方法或結果上之
      瑕疵，且鑑定人即游正名醫師係詳細整理被告自78年2月2
      7日至110年2月25日間至松德院區就診及其間被告犯罪、
      入出監之情形，並予以歸納、分析後，作成上開鑑定結論
      ，其鑑定意見當屬可採。從而，本案被告行為時既處於上
      開鑑定意見所稱其病情惡化之期間（即109年3月26日至11
      0年2月8日間），足認被告於本案行為時，確因所罹思覺
      失調症病情惡化，致其依其辨識而行為之能力有顯著減低
      之情形，爰各依刑法第19條第2項之規定，減輕其刑，並
      依法先加後減之。
四、撤銷改判之理由：
（一）原審以被告罪證明確，予以論罪科刑，固非無見。惟被告
      於行為時有因精神障礙，致其依其辨識而行為之能力顯著
      減低之情事，業經本院說明如前，原審未就此部分為調查
      認定，容有未當。被告上訴主張本件有刑法第19條第2 項
      所規定之情形，為有理由，自應由本院撤銷改判。
（二）爰以被告之責任為基礎，並審酌其於本院審理時自陳在工
      地工作、日薪新臺幣1,200元之生活狀況、高職肄業之教
      育程度（見本院卷第399至400頁）；被告與告訴人為互不
      相識之關係；被告竊盜犯行造成告訴人財產法益受侵害之
      程度；犯罪後於偵查及本院審理時均坦承犯行之態度；另
      參以本案酒駕部分係被告第二度違犯酒後駕車之公共危險
      罪（前次係於95年間所犯）、被告為警查獲時吐氣所含酒
      精濃度達每公升0.75毫克、其所駕駛之動力交通工具為自
      用小客貨車等一切情狀，分別量處如主文所示之刑，並均
      諭知易科罰金之折算標準，另審酌被告就本案所犯2 罪分
      別係竊盜罪及酒後駕車之公共危險罪，侵害之法益類型不
      同，且所侵犯者分別為財產法益、社會法益，而非具有不
      可替代性、不可回復性之個人法益，及其犯罪之時間均集
      中於109年9月1日14時許至16時許間，並考量刑罰邊際效
      應隨刑期而遞減、行為人所生痛苦程度隨刑期而遞增之情
      形及被告復歸社會之可能性等情，對被告所犯各罪為整體
      之非難評價後，定其應執行之刑如主文所示，併諭知易科
      罰金之折算標準。
（三）被告曾因臺灣嘉義地方法院110年度簡上字第7號竊盜案件
      ，經送松德院區鑑定對其施以監護處分之必要，其結論為
      ：被告於刑之執行完畢或赦免後，若治療中斷，自有再犯
      與危害公共安全之虞。因此，被告有施以監護處分之必要
      等語，此有上開精神鑑定報告書可按（見本院卷第340頁
      ），參以被告係因長期治療中斷導致病情惡化，致其控制
      行為能力顯著降低而為本案犯行，且被告自110年3月18日
      起另案羈押於台北看守所，於同年7月16日經當庭釋放，
      此有臺灣高等法院在監在押全國紀錄表在卷可憑（見本院
      卷第287頁），而被告於110年7月16日經當庭釋放後，均
      未至精神科就診，亦未服用藥物，嗣係因與人發生口角爭
      執，才經警方送至精神科就診等情，業經被告於本院審理
      時供承在卷（見本院卷第398頁），足見被告如未在監押
      或至醫院住院，即未能主動持續至精神科接受診療並服用
      精神藥物，家屬亦無法施以妥適之照顧與監督，故依被告
      目前病情、配合治療程度、本件犯罪情節及家庭照護等因
      素綜合觀之，為避免被告未受適當且持續性之精神專業治
      療，導致其犯罪行為再度出現，本院認有令被告入相當處
      所，施以監護之必要，爰依刑法第87條第2項、第3項規定
      ，併予宣告被告於刑之執行完畢或赦免後，令入相當處所
      施以監護2年。
五、沒收：
（一）按犯罪所得，屬於犯罪行為人者，沒收之。前二項之沒收
      ，於全部或一部不能沒收或不宜執行沒收時，追徵其價額
      。刑法第38條之1 第1 項前段、第3 項分別定有明文。經
      查，被告所竊得之電鑽1 支為其犯罪所得，而此犯罪所得
      雖未據扣案，但為貫徹任何人皆不能保有犯罪所得之立法
      原則，本院自應依前揭規定對之宣告沒收，並於全部或一
      部不能沒收或不宜執行沒收時，追徵其價額。
（二）按犯罪所得已實際合法發還被害人者，不予宣告沒收或追
      徵。刑法第38條之1 第5 項定有明文。查被告所竊得之自
      用小客貨車1 輛、鑰匙1 串及電鑽1 支等物，均已實際合
      法發還告訴人，有贓物認領保管單1 紙在卷可證（見偵卷
      第42頁），是以，本院自無庸再對被告此部分犯罪所得為
      沒收或追徵之諭知。
據上論斷，應依刑事訴訟法第455 條之1 第1 項、第3 項、第36
9 條第1 項前段、第364 條、第299 條第1 項前段，判決如主文
。
本案經檢察官韓茂山聲請以簡易判決處刑，檢察官林宜賢到庭執
行職務。　
中　　華　　民　　國　　111 　年　　1 　　月　　18　　日
            刑事第二庭  審判長法  官  林卉聆
                              法  官  魏正杰
                              法  官  林信宇
以上正本證明與原本無異。　
不得上訴。
                              書記官  林佩萱  
中　　華　　民　　國　　111 　年　　1 　　月　　18　　日